【裁判字號】    97,上易,153
【裁判日期】    970318
【裁判案由】    毀棄損壞等
【裁判全文】
臺灣高等法院臺中分院刑事判決         97年度上易字第153號
上  訴  人
即  被  告  戊○○
選任辯護人  林瓊嘉律師
上  訴  人
即  被  告  丙○○
選任辯護人  林瓊嘉律師
上  訴  人
即  被  告  丁○○
上列上訴人因毀棄損壞等案件，不服臺灣臺中地方法院96年度易
字第5413號中華民國96年12月13日第一審判決（起訴案號：臺灣
臺中地方法院檢察署96年度偵字第18915號），提起上訴，本院
判決如下：
    主  文
原判決撤銷。
戊○○、丙○○、丁○○均無罪。
    理  由
一、公訴意旨略以：(一)、被告戊○○與告訴人甲○○因坐落臺中
    縣大甲鎮○○段第690-3號土地界址問題發生糾紛，戊○○
    與被告丙○○、丁○○3人共同基於毀損之犯意，於民國96
    年4 月24日，趁臺中縣政府違章拆除工程隊拆除圍牆之際，
    撿拾遭拆除置放在地上之混凝土塊，往甲○○臺中縣大甲鎮
    ○○路○段809巷4號住處後方出入之紗門丟擲，使紗門之紗
    網及門框損壞不堪使用，致生損害於甲○○。(二)、戊○○因
    與甲○○之上開土地界址糾紛，於96年5月2日下午2時40分
    許，在臺灣臺中地方法院以中院慶民執字第2923號執行命令
    依法執行點交土地時，在拆除土地上之木造鐵製棚架後，戊○○竟基於強制之犯意，唆使不知情之工人，以鐵皮強行封
    住甲○○住處之後門，以此強暴之方法，妨害甲○○出入後
    門之權利。因認被告戊○○與丙○○、丁○○3人就(一)所為
    ，係犯刑法第354條毀損罪嫌；被告戊○○就(二)所為，係犯
    刑法第304條之強制罪嫌。
二、按犯罪事實應依證據認定之，無證據不得認定犯罪事實；又
    不能證明被告犯罪者，應諭知無罪之判決，刑事訴訟法第一
    百五十四條第二項、第三百零一條第一項前段分別定有明文
    。次按事實之認定，應憑證據，如未能發現相當證據，或證
    據不足以證明，自不能以推測或擬制之方法以為裁判基礎；
    又認定不利於被告之事實，須依積極證據，苟積極證據不足
    為不利於被告事實之認定時，即應為有利於被告之認定，更
    不必有何有利之證據（最高法院三十年上字第八一六號、四
    十年臺上字第八六號判例參照）。另刑事訴訟法第一百六十
    一條已於九十一年二月八日修正公布，修正後同條第一項規
    定：檢察官就被告犯罪事實，應負舉證責任，並指出證明之
    方法。因此，檢察官對於起訴之犯罪事實，應負提出證據及
    說服之實質舉證責任。倘其所提出之證據，不足為被告有罪
    之積極證明，或其闡明之證明方法，無從說服法官以形成被
    告有罪之心證，基於無罪推定之原則，自應為被告無罪判決
    之諭知（最高法院九十二年度臺上字第一二八號判例參照）
    。
三、訊據上訴人即被告 (下稱被告)戊○○、丙○○與丁○○3人
    均矢口否認有上開犯行，被告戊○○辯稱：伊並未用混凝土
    塊丟告訴人的門，若當時有意丟告訴人的門，該門毀損的情
    況應不只如告訴人所提出之照片所示，告訴人的門應係年久
    失修所致，另告訴人之後門原本即以鐵窗鐵網阻隔，根本無
    法通行，經依台灣台中地方法院執行命令拆除後，其土地與
    伊的土地落差有一公尺，亦根本無法通行，伊是拆除後恐土
    石崩塌，始僱工搭蓋阻隔之鐵板，並無妨害自由之意，且未
    對告訴人施強暴脅迫等語；被告郭嘉宏辯稱：伊當時只是在
    幫忙撿拾磚塊，並未以混凝土塊丟告訴人的門等語，被告丁○○辯稱：伊未做任何事，不知為何被告，且伊在偵查中並
    未供稱有用水泥塊丟告訴人的紗門等語。經查：
  (一)、毀損部分
    公訴人認被告3人涉犯此部分犯行，係以被告3人於偵查中坦
    承有將混凝土塊往告訴人家後門的方向丟過去、就告訴人住
    宅後門之情況觀之，於96年4月10日，告訴人之後門係完好
    無破損之狀態，經被告3人於96年4月24日丟擲後，始產生破
    損致令不堪用之狀態，此有照片附卷 (他字第1409號卷第48
    頁、他字第1410號卷所附照片)可稽為其論據。惟查：
   1、被告戊○○、丙○○固於偵查中供稱有用丟混凝土塊之方
      式往告訴人家後門的方向丟過去，惟同時亦稱：「那是因
      為拆除下來的混凝土塊，在地上可能會影響小孩子的活動
      ，所以我們才撿起來往甲○○家後門的方向丟過去」等語
      （偵卷第34頁），被告戊○○、丙○○二人於本院再解釋
      稱：渠等當時的意思是有往告訴人的門的方向丟，但不是
      往告訴人的門丟，亦未丟到告訴人的門，且是因為拆除後
      亂七八糟，要堆放整齊，放在牆壁邊，是要抬起來放上去
      ，要使一點力氣，丟到上面等語，參諸卷附他字卷第1410
      號卷第12頁所附照片，亦僅顯示被告丙○○似有丟擲混凝
      土塊之動作，惟該丟擲之動作是否有丟到告訴人的紗門，
      亦非無疑，另被告戊○○則僅在一旁移動水泥塊，而無任
      何丟擲的動作，渠等所辯尚非無據，另該照片，則未見被
      告丁○○在場，且經當庭勘驗被告丁○○之偵訊筆錄（他
      字卷第1409號卷第34頁最下面倒數第五行，被告均答的部
      分），勘驗結果為：被告戊○○、丙○○係供稱：有往告
      訴人的門的方向丟，沒有要丟門的意思，被告丁○○當時
      並未講話，有勘驗筆錄在卷 (本院卷第51頁背面）可稽，
      故被告丁○○上開所辯，自屬有據。
    2、次按刑法第354條規定「毀棄、損壞前二條以外之他人之
      物或致令不堪用，足以生損害於公眾或他人者，處2年以
      下有期徒刑、拘役或5百元以下罰金。」，故毀損罪係結
      果犯，須有毀損之結果，始足構成。公訴人所稱他字卷第
      1409號卷第48頁下方之照片究係何時所照，不得而知，且
      非完整之紗門照片，自難以此為被告等人不利之認定。本
      院經請告訴人指出被告等毀損其紗門之照片，其則陳稱：
      是他字卷第38頁所附的2張照片等語，惟該2張照片，一張
      係拆除當時所照，另一張係拆除後整理完畢時所照，二張
      照片所示紗門的狀況並無不同，另參諸該紗門於強制執行
      前、後之狀況 (參原審卷第52、53頁所附照片)，其上均
      有斑駁的痕跡，惟顯然並非如告訴人所稱，是拆除後被告
      3人以丟擲混凝土塊的方式毀損其紗門所造成，蓋告訴人
      亦不諱言：其紗門已做好七、八年了，參諸告訴人所照面
      向屋內之紗門照片（附他字卷第7頁），其斑駁情況較諸
      上開屋外的情況嚴重，顯然紗門上之斑駁痕跡，應係歷經
      多年風吹日曬所致，與一般以混凝土塊丟擲毀損紗門之破
      壞程度，會有破損凹陷之情形有異，故難認係被告3人以
      混凝土塊丟擲所致。被告等辯稱無毀損告訴人之紗門，尚
      堪採信。
   3、本件既無證據證明被告3人有以混凝土塊丟擲告訴人之紗
      門，復無證據證明告訴人紗門斑駁之情形係被告3人毀損
      所致，自難認被告3人構成毀損罪責。
  (二)、強制部分：
    按「刑法第三百零四條第一項稱『強暴』者，乃以實力不法
    加諸他人之謂，惟不以直接施諸於他人為必要，即間接施之
    於物體而影響於他人者，亦屬之。查本件原確定判決，既已
    認定告訴人吳○忠等五戶人家，就系爭之社區巷道有通行權
    ，被告等不顧告訴人之勸阻，以吊車吊運貨櫃，強行設置大
    型路障之強暴方法，妨害他人通行權等情，自係認定被告等
    以強暴方法加諸告訴人。此與被告等於設置路障時，告訴人
    根本不在場而不足構成強暴事由之情形有別。」，最高法院
    著有86年度台非字第122號判決意旨參照。經查，告訴人甲○○於本院具結證稱：「（問：他們封門時，你有無在場？
    ）我在裡面，我從上面拍照。」、「（問：他們在封門時，
    有無人阻擋？）沒有。」、「 (問: 他們在封門時，你有無
    阻擋？)沒有」等語（本院卷第93頁背面、95頁背面），顯
    然被告於僱工搭蓋上開鐵板時，告訴人僅在屋內，並未在場
    阻止，被告戊○○自無可能對其有何強暴、脅迫之行為，與
    被告戊○○所辯相符，且該二地之落差亦不小，有照片附卷
    (他字卷第1409號卷第7頁)可參，則該處是否可供通行，亦
    非無疑。被告所為，自與刑法第304條強制罪之構成要件有
    間。
四、本件公訴人所舉證據尚無從使本院獲得被告等人確有毀損及
    強制犯行之確切心證，復查無其他積極證據足資證明被告等
    有上開犯行，揆諸首揭規定意旨，自應諭知被告3人無罪。
    原審疏未詳察，認被告3人均罪證明確，分別予以論罪科刑
    ，自有違誤，被告3人上訴意旨均以否認犯行，指摘原判決
    不當，自有理由，應由本院將原判決撤銷改判，並諭知被告
    3 人無罪之判決。
據上論結，應依刑事訴訟法第三百六十九條第一項前段、第三百
六十四條、第三百零一條第一項，判決如主文。
本案經檢察官乙○○到庭執行職務。
中    華    民    國    97    年    3    月    18     日
          刑事第十庭    審判長法  官  林  照  明
                              法  官  蔡  名  曜
                              法  官  郭  瑞  祥
上列正本證明與原本無異。
不得上訴。
                              書記官  李  妍  嬅
中    華    民    國    97    年    3     月    18    日


司法院資訊處製作；財團法人民間司法改革基金會備份。
